【裁判字號】    97,消債更,1093
【裁判日期】    971105
【裁判案由】    聲請更生程序
【裁判全文】
臺灣高雄地方法院民事裁定          97年度消債更字第1093號
聲  請  人  甲○○
代  理  人  唐國盛律師
上列當事人因消費者債務清理事件聲請更生，本院裁定如下：
    主  文
聲請駁回。
聲請費用由聲請人負擔。
    理  由
一、聲請意旨略以：聲請人曾依「中華民國銀行公會會員辦理消
    費金融案件無擔保債務協商機制」（下稱債務協商機制），
    已提出債權人清冊，以書面向最大債權金融機構台新國際商
    業銀行股份有限公司（下稱台新銀行）請求共同協商債務清
    償方案，於民國95年4 月間協商成立，並約定自95年5 月起
    每月償還新臺幣（下同）28,597元，惟因聲請人95年度之月
    收入僅11,787元，不符必要生活支出，故無力繼續履行原協
    商條件。而於95年4 月間進行上開協商時，因有部分債權人
    未參與協商，故聲請人乃重新向最大債權銀行聲請再起協商
    ，惟遭退件而拒絕協商；故在聲請人無擔保或無優先權之債
    務總額未逾1, 200萬元，復未經法院裁定開始清算程序或宣
    告破產之情形下，爰依法聲請更生等語。
二、按「為使負債務之消費者得依本條例所定程序清理其債務，
    以調整其與債權人及其他利害關係人之權利義務關係，保障
    債權人之公平受償，謀求消費者經濟生活之更生及社會經濟
    之健全發展，特制定本條例。」、「債務人不能清償債務或
    有不能清償之虞者，得依本條例所定更生或清算程序，清理
    其債務」，消費者債務清理條例第3 條定有明文，是消費者
    債務清理條例之立法，其中心思想乃認陷於經濟上困境之消
    費者若任其於惡性循環之債務窘境中自生自滅，其將衍生嚴
    重之社會問題，致難以維持安定之社會經濟秩序，故有予之
    分別情形依更生或清算之程序清理其債務之必要，藉以妥適
    調整其與各相關債權人等間之權利義務關係，以謀求消費者
    經濟生活之更生機會，從而健全社會經濟發展，惟私法上之
    債之關係，係以當事人間之信賴關係為基礎，為社會經濟組
    織之重要支柱，故當事人於以法律行為追求自己之利益之際
    ，亦應顧及對方之利益，並考量債權債務在社會上之作用，
    本於誠實及信用之原則，行使其債權及履行其債務，故債務
    人之消費者欲以上開條例為其所負義務之調整者，自應本於
    誠信原則之本旨，僅在其不能清償債務或有不能清償之虞而
    使其陷於經濟上之困境時始得准許之，以避免其藉此善意之
    立法而惡意圖謀減免債務，致使社會陷於道德之危險，並因
    此使信用緊縮而造成社會經濟之動盪。
三、聲請人主張其於前業向最大債權金融機構台新銀行請求共同
    協商債務清償方案，惟於民國97年7 月26日業經該銀行通知
    此有聲請人提出之前置協商退件通知書乙紙在卷可稽，則依
    前揭條文之規定及說明，其自應有不能清償債務或有不能清
    償之虞，且此情形業使其陷於經濟上之困境時，法院始須准
    之進行更生或清算。
四、聲請人固以其對金融機構因消費借貸所負之債務計達2,202,
    999 元，惟其每月薪資所得於扣除必要生活費後已不能清償
    債務等語為本件更生之聲請，並提出債權人清冊、財產及收
    入狀況說明書、戶籍謄本、薪資單、綜合所得稅各類所得資
    料清單、財產歸屬資料清單、勞工保險卡、統一發票、租賃
    契約等件為證。惟查：
（一）、聲請人現任職於仕嬌企管顧問有限公司，97年1 月至7
        月之實領薪資（扣畢勞健保及其他相關須扣金額）為
        322,751 元，平均月收入為46,107元，名下無任何財產
        ，另其現仍未婚，在外租屋居住等情，此有財產歸屬資
        料清單、薪資單、戶籍謄本、租賃契約等件在卷足憑，
        是依上開資料計算，聲請人目前有資料可查之收入每月
        平均即在46,107元左右，就聲請人本人之必要生活支出
        部份，僅提出說明但並未提出全部憑證以資證明，致本
        院無從審酌其說明者是否均屬必要之費用，
（二）、消費者債務清理條例之立法目的，係為使不幸陷入經濟
        困境之人得以清理債務、重建生活，並在清理過程中能
        保有符合人性尊嚴之最低基本生活，而非維持債務人過
        去慣常之寬逸生活，是於評估履行原協商方案是否顯有
        重大困難時，並非由聲請人任意主張其基本生活費用之
        數額，否則將造成揮霍無度以致清償能力降低，反而易
        使更生程序無從進行，因此本院認應以內政部所公告之
        97年度台灣省低收入戶最低生活費用每人每月為10,991
         元 計算始為合理。聲請人復未陳報有須受扶養人之情
        ，則依上開說明，聲請人之每月平均所得於扣除個人必
        要之生活費標準後，每月尚餘35,118元左右，可供清償
        ，於此對比其所負全部債務2,202,999 元，在現今銀行
        公會會員大多採不計息並延長期數清償之情形下，其得
        清償完畢之年數尚非甚長，且其於按月清償後之情況亦
        應尚未使之陷於經濟上之困境而無得維持生活，其自尚
        不得認已有不能償債務或有不能清償之虞之情事，則聲
        請人既無不能清償債務或有不能清償之虞，且其復無不
        能維持生活之情事，依首揭說明，自應駁回其更生之聲
        請。
五、依消費者債務清理條例第8 條、第15條，民事訴訟法第78條
    ，裁定如主文。
中    華    民    國    97    年    11    月   5      日
              民事第五庭    法      官  陳樹村
上為正本係照原本作成。
如不服本裁定，應於裁定送達後10日內，以書狀向本院提出抗告
，並繳納抗告費新臺幣1千元。
中    華    民    國    97    年    11    月   5      日
                            書  記  官  吳慕瑩


司法院資訊處製作；財團法人民間司法改革基金會備份。
